【裁判字號】    88,訴,1313
【裁判日期】    920708
【裁判案由】    偽造有價證券等
【裁判全文】
臺灣臺北地方法院刑事判決              八十八年度訴字第一三一三號
    公  訴  人  臺灣臺北地方法院檢察署檢察官
    被      告  丁○○
    選任辯護人  黃英哲律師
右列被告因偽造有價證券等案件，經檢察官提起公訴（八十八年度偵字第一八九一號
），本院判決如左：
    主      文
丁○○共同連續意圖供行使之用，而偽造有價證券，處有期徒刑伍年，扣案如附表(一)
所示之物均沒收；又變造
罰金以佰元折算壹日；又意圖為自己不法之所有，而侵占遺失物，處罰金貳仟元，
如易服勞役以佰元折算壹日。其餘被訴竊盜部分公訴不受理。
    事      實
一、丁○○於八十三年間因犯偽造有價證券等案件，經台灣高等法院八十六年度上更
    (一)字第一二四０號判決處有期徒刑伍年確定，上開案件本院於八十四年三月七日
      為第一審判決之後，丁○○竟另行起意，於八十六年初左右，明知許政雄、賴
      鳳兒（以上三人均經台灣台中地方法院判刑在案）所販賣之支票，係以不詳之
      人所變造之
      ，以供行使之概括犯意，以每張新台幣（下同）三千五百元之代價向許政雄、
      賴鳳兒（均已為台灣台中地方法院判刑在案）購買前揭詐得之可照會支票及連
      同偽造之各該發票人名義之印章（詳如附表(一)編號二十之印章，支票為往來正
      常無退補記錄俗稱可照會之支票，如已有退票記錄，但補足存款，即為退補支
      票，已拒絕往來之支票即俗稱不可照會之支票），如為不可照會之支票，則以
      每張一千元或五百元以下不等之價錢購得，交易方法均透過電話秘書（０二）
      0000000代號三三三三連絡，言明價錢及交易地點後，雙方依約定完成
      交易，再行對外販售。
二、丁○○與計程車司機甲○○係舊識，二人於八十五年十二月底，在台中市某處邂
    逅時，丁○○向其表示希望能幫忙販賣人頭支票，由丁○○於中國時報、聯合報
    、自由時報刊登「支票借你週轉，連絡電話00－0000000、00000
    00、0000000」對外招攬客戶，並以每天二千元包租甲○○之計程車，
    於有人向丁○○購買人頭支票時，由甲○○負責將人頭支票送至約定之地點交易
    ，收回價款，轉交丁○○，丁○○再按每賣出一張人頭支票給與尤某二百元之代
    價，而甲○○明知丁○○所販賣之支票均係來路不明，偽造之支票，竟為賺取丁○○包租計程車及按每賣出一張支票賺（一段時間後增加為五百元）二百元之代
    價，而行使偽造之支票。嗣甲○○於八十六年五月十四日上午十一時許，將人頭
    支票送至台中市○○路與五權西路之交岔路口附近擬進行交易時，為法務調查局
    台中調查站查獲，並扣得其持有供販賣之人頭支票三張。迄查獲時止，甲○○計
    已賣出人頭支票多達五百張以上。嗣甲○○即不再為丁○○送支票，而改為向丁○○買偽造之支票自行販賣，可照會之支票每張五千元，不可照會之支票每張一
    千元，有退補紀錄之支票每張三千元或三千五百元不等。
三、丁○○又自八十六年三月中旬起至八十六年四月十七日止出售發票人為澤嘉企業
    有限公司孫魯台等人之人頭支票三百餘張與壬○○，由羅某在聯合報、中國時報
    及自由時報刊登「支票借你週轉，連絡電話（０四）0000000」對外招攬
    客戶販售人頭支票，並將前述電話轉接至000000000使用，羅某所販售
    之人頭支票係向施某以每張四千元購進（均為可照會的）而後以每張六千元對外
    轉售予客戶，迄今已銷售出約三百餘張。
四、丁○○另以可照會人頭支票（無退票紀錄）每張五千元，不可照會（已退票）人
    頭支票每張一千元不等之價格販售庚○○，陳某再以可照會之人頭支票每張價格
    陸仟元不等，不可照會之人頭支票每張壹仟伍佰元不等之價格轉售不特定之他人
    ，陳某已以前述價格銷售約貳仟伍佰張人頭支票。迄八十六年四月廿四日始被查
    獲。
五、丁○○又自八十六年八月間起，連續在聯合報、中國時報、自由時報上刊登「純
    銀行、信用好、開戶一年以上，支票借你週轉電話（０四）0000000」之
    廣告，以招徠有意購買人頭支票者向其購買，當有意購買人頭支票者向其洽詢，
    並談妥交易之支票張數及單價後，再送至約定之地點交易。丁○○以此方式，可
    照會之支票每張四千五百元至五千元不等，不可照會之支票每張一千元之價格售
    與乙○○，乙○○再以可照會之支票每張七千元，不可照會之支票每張二千元之
    價格出售。嗣於八十六年十一月廿一日上午十時許，在台中市○○○路二三八號
    前兜售人頭支票時為法務部調查局台中縣調查站查獲，並扣得其持有供販賣之人
    頭支票三張及供販賣人頭支票所用之名片乙張。迄查獲時止，乙○○已販賣之人
    頭支票多達二百五十餘張。
六、丁○○另於八十六年十二月十二日許，在台中市○○路上某地，拾獲他人遺失之
    張欽吉之
七、丁○○又於八十六年間（詳確時間不詳），在台中縣大里市○○里○○街八十九
    號四樓其家中，見其弟施榮彬之
    施榮彬外出不在之時，竊取之（竊盜部分未據合法告訴），並將施榮彬之相片挖
    出，換貼自己之相片，再以拷貝機護貝而變造該
    戶政機關對
八、迄八十六年十二月十八日為台中縣警察局刑警隊查獲，並扣得如附表(一)所示之身
    分證、印章、存摺及丁○○所有用以供犯本件之罪所用之支票買賣狀況明細表、
    支票號碼機一台、長距離無線電話一組，及如附表(二)所示之偽造之支票。
九、案經台中縣警察局暨法務部調查局台中縣調查站移由台灣台中地方法院檢察署呈
    由台灣高等法院檢察署令移轉台灣台北地方法院檢察署檢察官偵查起訴。
    理      由
一、訊據被告坦承前揭第(一)、(二)、(四)、(五)、(六)、(七)、(八)之事實，惟否認第(三)項事實，
    並辯稱伊自八十三年間被查獲後，從未中斷繼續販賣人頭支票之犯行，其所販賣
    之支票均係八十三年間未被警察搜出之支票云云，其辯護人則為其辯稱被告自八
    十三年間被查獲後仍連續偽造販賣人頭支票，與前揭被判決確定之部分有連續犯
    裁判上一罪之關係，為前揭確定判決效力所及，應依法為免訴判決云云。
二、惟查被告於八十七年一月五日在台灣台中地方法院檢察署偵查中明確供稱：伊於
    八十四年二月被准交保後即未再販賣偽造之支票，直到八十六年初才開始賣，向
    台北的許政祥、台中的賴鳳兒等人購買支票，由伊登報紙廣告，甲○○接聽電話
    ，甲○○出去賣支票等語，核與甲○○同時同地所供相符，被告與甲○○並表示
    伊等看過同日在調查局所作之筆錄內容均實在。再查被告於該調查局筆錄亦表示
    在八十五年十二月間甲○○知道伊有對外販賣人頭支票，乃向伊表示願意為伊送
    支票，伊乃自八十六年初開始販賣人頭支票，並僱用甲○○為伊送支票，甲○○
    八十六年五月間被查獲，八十六年十月甲○○表示願向伊購買支票自行販賣等語
    。再徵之扣案之支票，徐有龍、林松發、芶遇倫、田泰山之支票分別係於（八十
    六年八月十九日、八十六年八月七日、八十六年八月五日、八十六年八月十五日
    ），有徐有龍等人之開戶資料影本在卷可證，足見被告所辯伊所販賣之支票係八
    十三年間賣剩未被查獲，伊繼續賣其間未中斷云云，顯不足採，其確係八十五年
    底因甲○○向伊詢問有無支票可送時，始起意再行販賣，洵可認定。
三、再查證人壬○○雖到庭辯稱被告未向伊販賣支票云云，惟查被告於調查中及偵查
    中多次坦承曾販賣支票給壬○○（見台中縣調查站八十六年十二月二十三日、八
    十七年一月五日筆錄及台中地檢署八十七年一月五日筆錄），證人壬○○於八十
    六年四月二十四日及八十六年五月二日於台中縣調查站亦供稱伊所販售之人頭支
    票係向丁○○購買，對如何購買之細節供述甚明，經核相符，而壬○○確有販賣
    人頭支票，係於前揭調查筆錄及偵查筆錄中供明外，壬○○並於九十一年五月九
    日到庭結證稱伊與被告為舊識，伊有在賣人頭支票等語，足見其等於調查及偵查
    中所供為實在，嗣壬○○於審判中雖到庭否認向被告購買人頭支票云云，無法迴
    護被告之詞，不足採信，從而第(三)項事實亦可認定。
四、此外，其餘右揭事實，除據被告自白外，並經證人甲○○、乙○○等人到庭證述
    明確，及證人庚○○、甲○○、乙○○等人於調查中及偵查中供述相符，並有如
    附表(一)、(二)（附表(二)中曲培中之支票除外，詳後述）之物足為佐證，事證明確，
    被告之犯行明確，堪以認定。
五、核被告所為，其偽造支票，係犯刑法第二百零一條第一項之意圖供行使之用，而
    偽造支票罪，其偽造發票人之印文為偽造支票之行為及行使之低度行為，為偽造
    之高度行為所吸收，均不另論罪，其多次偽造支票之犯行時接事同，所犯罪名同
    一，顯係基於概括之犯意為之，應論以連續犯一罪，並加重其刑，其所犯上開犯
    行，與許政雄、賴鳳兒、甲○○等人間有犯意之聯絡及行為分擔，均為共同正犯
    ，至壬○○、乙○○，為向被告購買支票之人，非與之共犯；又此部分公訴人認
    為被告並犯有詐欺罪、行使偽造私文書、偽造印文，署押等罪，除出售偽造支票
    本身即含有詐欺犯行，本不另論罪，且偽造印文不另論罪，已如前述外，至被告
    何以有行使偽造私文書。及偽造署押之犯行，因並無事證明係被告向銀行開戶，
    及印章是被告偽刻（印章是由許政雄、賴鳳兒所提供，其等偽刻之時被告未必知
    情或該部分與許政雄、賴鳳兒共犯，本無證據足以論罪，因公訴人認為與前揭有
    罪部分有牽連犯裁判上一罪之關係，爰不另為無罪之諭知。又被告侵占張欽吉之
    係犯刑法第二百十二條之罪，其與施榮彬為親兄弟，依刑法第三百二十四條第二
    項規定，須告訴乃論，惟施榮彬並未對被告提出告訴，因公訴人認此部分與上開
    刑法第二百十二條之罪犯意各別，故應依刑事訴訟法第三百零三條第三款為不受
    理之諭知。
六、扣案之附表(一)中之編號二、三、四、五、六、七、八部分，為偽造之支票，應依
    法宣告沒收；其餘為被告所有，用以供犯本件之罪所用之物，業據其供明在卷，
    亦予宣告沒收。
七、公訴意旨又以丁○○又自八十六年九月底起，與己○○基共同犯意，由施某在上
    開報紙刊登廣告後，即由施某與不特定之客戶談妥人頭支票張數、交易價格、交
    易地點後，施某即以施某之呼叫器000000000與紀某聯絡，後由施某指
    示紀某碰面地點，告訴紀某客戶需要之人頭支票張數及交易價格、地點，並由紀
    某將交易地點抄錄於記事簿內，依指示前往交易地點，與客戶進行交易，經取得
    販售人頭之貨款後，施某再利用電話與紀某聯絡，紀某再將貨款交予施某，施某
    經由紀某販售之人頭支票均為可照會之人頭支票，每張價格為陸仟伍佰元至柒仟
    元不等，每販售乙張人頭支票由紀某抽取伍佰元佣金，紀某已替施某出售一百五
    十張左右之人頭支票。及丁○○復於八十六年間出售張龍焜為發票人等人頭支票
    與戊○○，由戊○○再轉售不特定之客戶，洪某已出售三百多張左右之人頭支票
    云云。惟查證人戊○○到庭結證稱伊從未見過被告，再依證人戊○○於調查中均
    稱伊向「吳東霖者購買支票，而其憑以認定「吳東霖」者即為被告，僅係依口卡
    上被告多年前之相片為指認，此外並未與被告面對面相見，顯有誤認之虞。又己○○與被告非舊識，而依己○○於調查中所供，其係經由被告所登之廣告向被告
    買人頭支票認識，被告與其素昧生平，被告販賣違法之人頭支票，豈有以真名告
    知己○○之理，且依被告之販賣人頭支票之模式，均係由被告在報紙上登廣告，
    從未指示其下手之人刊登廣告，從而被告於八十六年十二月二十三日在台中縣調
    查站之調查中供稱伊將人頭支票轉售給己○○，由己○○在各報紙登廣告云云顯
    與事實不符，己○○經本院傳拘不著，無從訊問，且偵查中亦未就此為偵查，從
    而僅憑己○○在調查中依調查員所提供之被告口卡上多年前之相片，即指認所謂
    「華哥」者即為被告，亦有誤認之虞，自難依卷內事證而認定被告有此部分犯行
    ，惟公訴人認此部分與被告前揭販賣人頭支票部分有連續犯裁判上一罪之關係，
    爰不另為無罪之諭知。至扣案附表〈三〉所列曲培中之支票二十四張又十四張部
    分，應為被告前述八十三年間被查獲犯行中之一部分，有台灣高等法院八十六年
    度上更(一)字第一二四０號判決可稽（見該判決第二十九頁、第三十頁），為確定
    判決效力所及，因公訴人認為該部分與本案有罪部分有連續犯裁判上一罪之關係
    ，不另為免訴之諭知，均併此敘明。
八、末查公訴人併案之八十八年度偵字第一一０八七號被告詐欺案（案卷七宗）中，
    與被告有關者僅為台中市○○路一四七巷八十號被搜索時發現有大批衣服、皮帶
    襪子等物品，在場人丙○○說該屋是丁○○所租，上開衣物是丁○○說要給辛○○寄放等語，經查辛○○雖因之被起訴，但被判無罪確定，且上開衣物未被證實
    為詐欺所得，有台灣高檢署辛○○刑案紀錄簡覆表在卷可稽，且核其案情，與本
    案無何裁判上一罪之關係，應退由公訴人另為偵辦，併此敘明。
據上論斷，應依刑事訴訟法第二百九十九條第一項前段、第三百零三條第三款、刑法
第二十八條、第五十六條、第二百零一條第一項、第二百十二條、第二百三十七條、
第四十一條第一項前段、第四十二條第二款、第二百零五條、第三十八條第一項第二
款、罰金罰鍰提高標準條例第一條前段，判決如主文。
本案經檢察官孫治遠到庭執行職務
中      華      民      國      九十二      年     七     月     八     日
                                      臺灣臺北地方法院刑事第一庭
                                          法  官  劉  亭  柏
右正本證明與原本無異。
如不服本判決，應於判決送達後十日內，向本院提出上訴狀。
                                          書記官  羅  欣  宜
中      華      民      國      九十二      年     七     月    十八    日
附全文
中華民國刑法第二百零一條
意圖供行使之用，而偽造、變造公債票、公司股票或其他有價證券者，處
三年以上十年以下有期徒刑，得併科三千元以下罰金。
行使偽造、變造之公債票、公司股票或其他有價證券，或意圖供行使之用
，而收集或交付於人者，處一年以上七年以下有期徒刑，得併科三千元以
下罰金。
中華民國刑法第二百一十二條
 (偽造變造特種文書罪)
偽造、變造護照、旅券、免許證、特許證及關於品行、能力服務或其他相
類之證書、介紹書，足以生損害於公眾或他人者，處一年以下有期徒刑、
拘役或三百元以下罰金。
中華民國刑法第三百三十七條
 (侵占遺失物罪)
意圖為自己或第三人不法之所有，而侵占遺失物、漂流物或其他離本人所
持有之物者，處五百元以下罰金。


司法院資訊處製作；財團法人民間司法改革基金會備份。
